【裁判字號】    98,交聲,1513
【裁判日期】    990226
【裁判案由】    交管條例聲異
【裁判全文】
臺灣板橋地方法院交通事件裁定        98年度交聲字第1513號
原處分機關  交通部公路總局臺北區監理所
異  議  人
即受處分人  甲○○
上列異議人即受處分人因違反道路交通管理處罰條例案件，不服
原處分機關於中華民國98年5 月1 日所為之裁決處分（裁決書案
號：北監營裁字第裁40-A00YHE261號），聲明異議，本院裁定如
下：
    主  文
異議駁回。
    理  由
一、聲明異議意旨略以：異議人即受處分人甲○○於民國98年3
    月18日下午1 時35分許，駕駛車牌號碼1966-PP 號小客車，
    行經臺北市○○路○ 段附近之路段時，為臺北市政府警察局
    文山第一分局（下稱原舉發機關）警員當場攔停，並以異議
    人駕駛汽車行駛於道路時，使用手持式行動電話進行撥接通
    話為由，逕行製單舉發；惟異議人當時在車內，固確有以行
    動電話進行通話，然異議人係透過車上之藍芽無線通訊系統
    ，以擴音方式使用行動電話，並未以手持方式撥接通話，且
    異議人之駕車習慣，係以單手握方向盤，另一手握持行動電
    話靠於臉頰邊，然並非手持該行動電話通話；又本件警員攔
    停時，係自異議人車輛右後方鳴警笛示意異議人靠邊停車，
    倘警員確自車前方見異議人以手持式行動電話通話，何以不
    在發現時即當場攔停異議人，反在事後始自後方攔停？本件
    警員僅憑目視而為舉發，並未提出照片或錄影等其他得證明
    異議人違規之證據，自難令人信服；經異議人申訴後，原處
    分機關仍以異議人違規事證明確，而予裁罰之處分，爰依法
    聲明異議云云。
二、按汽車駕駛人於行駛道路時，使用手持式行動電話進行撥接
    或通話者，處新臺幣（下同）3,000 元罰鍰，道路交通管理
    處罰條例第31條之1 第1 項定有明文。
三、經查：本件異議人即受處分人甲○○於98年3 月18日下午1
    時35分許，駕駛車牌號碼1966-PP 號小客車，行經臺北市○
    ○路○ 段附近之路段時，因駕駛汽車行駛於道路時使用手持
    式行動電話進行撥接通話，經原舉發機關警員攔停並製單舉
    發等事實，有原舉發機關警員所製發之北市警交大字第A00Y
    HE261 號舉發違反道路交通管理事件通知單1 紙在卷可稽，
    並經證人即當場目睹異議人本件違規行為之原舉發機關警員
    乙○○於本院訊問時到庭結證明確（詳後述）。異議人雖辯
    稱：伊當時在車內，固確有以行動電話進行通話，然伊係透
    過車上之藍芽無線通訊系統，以擴音方式通話，並未以手持
    方式撥接通話，且伊之駕車習慣，係以單手握方向盤，另一
    手握持行動電話靠於臉頰邊，然並非手持該行動電話通話，
    又本件警員攔停時，係自伊車輛右後方鳴警笛示意伊靠邊停
    車，倘警員確自車前方見伊以手持式行動電話通話，何以不
    在發現時即當場攔停，反在事後始自後方攔停云云；惟查，
    證人乙○○於本院訊問時，到庭結證略稱：本件異議人違規
    事由係伊當場目賭並攔停舉發，當時伊係騎乘機車沿木柵路
    4 段由西往東方向巡邏，行駛至木柵路4 段、秀明路路口處
    時，伊停在路邊，回頭往來車方向查看有無違規車輛，此時
    異議人駕駛車輛自伊後方駛來，大約距離5 到10公尺左右時
    ，伊清楚看到異議人右手持手持行動電話，貼於耳際講電話
    ，因異議人車速很快，伊無法當場攔停，故伊係騎乘機車尾
    隨異議人車輛，直至軍功路前始追上將異議人攔下，伊騎車
    尾隨過程中，視線都沒有離開過異議人車輛，且伊在異議人
    左後方，看見異議人一路上仍持續通話，若異議人當時係使
    用藍芽系統通話，應該是配戴耳機，而不是用擴音方式等語
    （見本院98年11月9 日訊問筆錄第2 至第3 頁）；衡情證人
    乙○○與異議人本素不相識，彼此間亦無怨隙，倘非異議人
    確有違規情事，實難想像證人乙○○竟會無中生有、任意羅
    織異議人上開違規之事實，是證人乙○○上開證述情節，應
    值採信；參以異議人亦自承其當時確有以行動電話進行通話
    ，倘異議人係透過車上之藍芽無線通訊系統、以擴音方式通
    話，顯見異議人已知悉以手持式行動電話通話，屬違規之行
    為，於此情形下，異議人實無可能、亦無必要仍以手握行動
    電話貼於臉頰邊之姿勢通話，非但未收無線通訊之便，反自
    招瓜田李下之嫌；從而，異議人上開所辯，自無可採甚明。
    又本件異議人之違規事由，係經證人乙○○當場目睹而攔停
    舉發，並非事後依據採證照片或錄影畫面逕行舉發，其舉發
    之過程於法核無不合，且依證人乙○○前開所述之異議人違
    規情節，亦無可能期待警員當場以照相或錄影等方式採證，
    而交通違規事件之舉發，本不以有照片或錄影畫面為必要，
    仍可依其他證據方法為調查認定之依據，是異議人另辯稱本
    件並無照片或錄影等資料證明其違規，不應予以裁罰云云，
    亦無可採，併予敘明。綜上所述，本件異議人於前揭時、地
    ，駕駛汽車行駛於道路時，使用手持式行動電話進行撥接通
    話之違規行為，事證明確；原處分機關以異議人違反道路交
    通管理處罰條例第31條之1 第1 項規定，裁處罰鍰3,000 元
    ，核無不當；本件異議人之異議為無理由，應予駁回。
據上論斷，應依道路交通案件處理辦法第19條規定，裁定如主文
。
中    華    民    國    99    年    2     月    26    日
                    交通法庭  法  官  劉景宜
以上正本證明與原本無異。
如不服本裁定，得自收受送達之日起5 日內向本院提出抗告狀。
                              書記官  謝秀青
中    華    民    國    99    年    3     月    8     日

司法院資訊處製作；財團法人民間司法改革基金會備份。
